【裁判字號】    99,上訴,1451
【裁判日期】    991216
【裁判案由】    毒品危害防制條例等
【裁判全文】
臺灣高等法院高雄分院刑事判決        99年度上訴字第1451號
上  訴  人  臺灣屏東地方法院檢察署檢察官
被      告  賴義文
指定辯護人  （義務）辯護人  黃順天律師
上列上訴人因被告違反毒品危害防制條例案件，不服臺灣屏東地
方法院99年度訴字第261 號中華民國99年6 月22日第一審判決（
起訴案號：臺灣屏東地方法院檢察署98年度偵字第8849號），提
起上訴，本院判決如下：
    主  文
原判決關於無罪部分撤銷。
賴義文幫助施用第二級毒品共二罪，均累犯，各處有期徒刑捌月
。應執行有期徒刑壹年貳月。
    事  實
一、賴義文前因竊盜案件，經臺灣屏東地方法院分別判處有期徒
    刑7 月（9 次）、5 月、4 月確定，又因違反毒品危害防制
    條例案件，經同院判處有期徒刑8 月（2 次）確定，於民國
    （下同）96年4 月4 日入監執行，嗣經減刑，甫於98年8 月
    31日縮刑期滿執行完畢。詎猶不知悔改，明知甲基安非他命
    係毒品危害防制條例第2 條第2 項第2 款所管制之第二級毒
    品，竟基於幫助施用第二級毒品之犯意，分別於98年10月1
    日某時及同年月5 日某時，受李騰財之委託，以每包新臺幣
    （下同）1,000 元之價錢，代向姓名不詳綽號「阿泉」之成
    年男子（另案由檢察官偵辦中）購入第二級毒品甲基安非他
    命後，在屏東縣竹田鄉○○路270 號李藤財住處，交付第二
    級毒品甲基安非他命予李藤財施用各1 次，供李騰財施用，
    共計幫助施用第二級毒品甲基安非他命2 次。
二、案經屏東縣政府警察局潮州分局報告臺灣屏東地方法院檢察
    署檢察官偵查起訴。
    理  由
一、證據能力：
(一)、按被告以外之人於審判中死亡者，其於檢察事務官、司法警
    察官或司法警察調查中所為之陳述，經證明具有可信之特別
    情況，且為證明犯罪事實之存否所必要者，得為證據，刑事
    訴訟法第159 條之3 定有明文。證人李藤財已於99年3 月18
    日死亡，有戶籍謄本可查（原審卷第60頁），其於警詢所為
    陳述，無被告在庭之壓力，其證言未受污染，又距案發時間
    僅1 、2 個月，記憶較清晰，而具有可信之特別情況，且為
    證明被告是否有幫助施用第二級毒品甲基安非他命犯罪事實
    之存否所必要者，依上開規定，有證據能力。
(二)、按被告以外之人於偵查中向檢察官所為陳述，除顯有不可信
    之情況者外，得為證據，刑事訴訟法第159 條之1 第2 項定
    有明文。本件證人李藤財於檢察官偵查中具結所為之陳述，
    其未曾提及檢察官在偵查時有何不法取供之情形，依上說明
    ，其於偵查中之證言自均具有證據能力。
二、被告賴義文經本院合法傳喚，無正當之理由不到庭（業經檢
    察官通緝。詳本院卷第64頁被告前科表）。惟查：
(一)、被告於警詢、檢察官偵查中及原審審理時固否認有販賣第二
    級毒品甲基安非他命（見警卷第12頁、偵卷第33頁、聲羈卷
    第2 頁、原審卷第79頁背面），然警詢供稱：98年10月1 日
    、5 日是李藤財拿錢叫我向「阿泉」購買，8 日那次是我缺
    錢以白糖2 包代替甲基安非他命毒品賣給他（見警卷第12頁
    、第13頁）；於偵查中供稱：拿過2 次安非他命給李藤財，
    都是跟「阿泉」買的。我沒賣給李藤財，因我要拿海洛因，
    就順便幫他拿安非他命。可能是我後來以白糖冒充毒品甲基
    安非他命騙李藤財7,000 元，他才說我賣他甲基安非他命（
    見偵卷第34頁）；於原審羈押庭供稱：「阿泉」是李藤財98
    年10月1 日、10月5 日叫我去拿安非他命的藥頭，我是幫李
    騰財跑腿（見聲押卷第5 頁）各等語。
(二)、又據證人李藤財於於98年11月9 日警詢證稱：「我總共向賴
    義文購買毒品3 次，均是賴義文拿到我家賣我」、「前2 次
    均是新臺幣1,000 元，第3 次也是最後1 次是新台幣7,000
    元」、「（你向賴義文購買何種毒品？）均是甲基安非他命
    」、「（賴義文用何種毒品賣給你？）前2 次均是甲基安非
    他命，第3 次就用白糖冒充甲基安非他命賣給我了」、「…
    我們是同村關係，沒有仇恨」、「賴義文有兩個住處點，一
    個是我上述所說之地點三山路80號（按係指屏東縣竹田鄉○
    ○村○○路80號），他另一個住處我只知道是住萬丹…」（
    見警卷第17頁、第18頁）、「第一次約在98年10月1 日及10
    月5 日左右賴義文拿毒品甲基安非他命來我住處賣我」（見
    警卷第20頁）；於偵查中具結證稱：「他騎機車到我家，他
    知道我有吸，…我是買1,000 元」等語（見偵卷第27頁）。
(三)、李藤財於98年12月21日經警採尿檢驗結果，呈甲基安非他命
    陽性反應，有臺灣檢驗科技股份有限公司尿液檢驗報告（見
    偵卷第74頁）；被告於98年12月11日經警採尿檢驗結果，呈
    甲基安非他命及海洛因陽性反應，有屏東縣政府警察局潮州
    分局尿液初步檢驗結果報告表可憑（見警卷第21頁至第23頁
    ）。足見被告有施用海洛因及甲基安非他命，證人李藤財有
    施用甲基安非他命。
(四)、按販賣甲基安非他命係基於營利之不法意圖；而轉讓甲基安
    非他命，係指原未受他人委託而基於為自己之意思購買後，
    始起意將其所有之甲基安非他命，以移轉所有權之意思交付
    他人之情形；至於幫助施用係指無償受他人委託，代為購買
    第二級毒品甲基安非他命後交付委託人，以便利、助益委託
    人施用者而言。經查，依上開被告之供述及證人李藤財之證
    述，被告於98年10月1 日及同年10月5 日確有交付第二級毒
    品甲基安非他命予李藤財，而李藤財自承有施用甲基安非他
    命，且98年12月21日經警採其尿液結果確呈甲基安非他命陽
    性反應。證人李藤財固證稱係分別以1,000 元向被告購買的
    ，但此為被告所堅決否認，而被告於98年10月8 日9 時許，
    以白糖2 包冒充係第二級毒品甲基安非他命，而向李藤財詐
    得7,000 元，李藤財心裡十分不平，此由李騰財於原審陳稱
    ：阿文（指被告賴義文）很惡劣，我年紀大做工又累，我拿
    這麼多錢，竟然騙我，心裡不甘才報警處理等語（見偵卷第
    28頁），即可得而明。是證人李藤財雖於警詢陳稱與被告沒
    有仇恨云云，但由於被告確有詐騙其7,000 元，是證人李藤
    財上開陳述難保未誇大其詞，況亦無確切之證據足以證明被
    告有營利之意圖，是尚難遽認被告係基於營利之意圖而販賣
    甲基安非他命。又依證人李藤財上開警詢，其與被告僅同村
    之關係，並無特殊情誼，豈願無償提供上開甲基安非他命予
    李藤財施用，且被告亦供承李騰財有交錢予被告，是亦難認
    被告係無償提供而轉讓上開甲基安非他命予李藤財施用。而
    被告既不否認98年10月1 日、5 日是李藤財拿錢叫被告向「
    阿泉」購買，是因被告要拿海洛因，就順便幫李騰財拿甲基
    安非他命等情，而被告上開尿液檢結果確呈甲基安非他命及
    海洛因陽性反應，且有如上述，被告與李藤財係同村人，被
    告所辯尚屬可採，是被告有上開2 次幫助李藤財施用第二級
    毒品甲基安非他命之行為，堪以認定，應依法論科。
三、按甲基安非他命係屬毒品危害防制條例第2 條第2 項第2 款
    所稱之第二級毒品。核被告2 次幫助李騰財代購第二級毒品
    甲基安非他命施用之所為，均係犯刑法第30條第1 項、毒品
    危害防制條例第10條第2 項之施用第二級毒品罪之幫助犯。
    公訴意旨認被告此部分所為，係犯毒品危害防制條例第4 條
    第2 項販賣毒品罪名云云，雖如上述，尚無證據證明被告係
    基於營利之意圖而販賣上開甲基安非他命，但就本件而言，
    起訴事實與本院認定之事實，被告有持有第二級毒品甲基安
    非他命之基本事實相同，本院自得變更起訴法條予以審理（
    參考最高法院96年度台上字第5488號判決意旨）。其上開2
    次犯行均為幫助犯，均應依刑法第30條第2 項規定減輕其刑
    。被告前因竊盜案件，經臺灣屏東地方法院分別判處有期徒
    刑7 月（9 次）、5 月、4 月確定，又因違反毒品危害防制
    條例案件，經同院判處有期徒刑8 月（2 次）確定，於民國
    96年4 月4 日入監執行，嗣經減刑，甫於98年8 月31日縮刑
    期滿執行完畢，有被告前科紀錄表可查，其於有期徒刑執行
    完畢後，5 年內故意再犯有期徒刑以上之罪，均累犯，均依
    法加重其刑。並先加後減。被告上開2 次犯行，犯意各別，
    應予分論併罰。
四、原審就被告被訴販賣第二級毒品部分，未詳為推求，遽認不
    能證明被告有販賣第二級毒品之犯行，為此部分無罪之諭知
    ，而未認定被告有幫助施用第二級毒品甲基安非他命，變更
    起訴法條論處被告幫助施用第二級毒品罪刑，自有未恰，檢
    察官上訴意旨或仍認被告有販賣第二級毒品，雖不足取；或
    以「被告既辯稱：其係於起訴書所載時、地分別先由李藤財
    交付其1,000 元，先由其代向綽號『阿泉』之人購買毒品後
    ，再將甲基安非他命交予李藤財等語。另參以證人李騰財之
    證詞，則被告是否亦構成毒品危害防制條例第8 條第2 項之
    轉讓第二級毒品罪嫌，且此應為檢察官起訴事實之範圍內，
    原審就此並未於判決理由中論述，應屬刑事訴訟法第379 條
    第12款有已受請求之事項未於判決之違背法令」等語，但上
    訴意旨既認定李騰財並非無償取得上開甲基安非他命，又認
    被告係轉讓第二級毒品，亦有未恰。惟原判決此部分既有上
    開可議之處，仍無可維持，應將原判決關於判決被告無罪部
    分撤銷改判。爰審酌被告前科資料，其幫助施用第二級毒品
    之行為，有害國民身心健康，及其犯罪後之態度等一切情狀
    ，分別量處如主文所示之刑，並定其應執行刑。
五、被告詐欺取財部分，業經原審判決確定，自不另論列，附此
    敘明。
六、被告經合法傳喚，無正當之理由不到庭，爰不待其陳述逕行
    判決。
據上論結，應依刑事訴訟法第369 條第1 項前段、第364 條、第
299 條第1 項前段、第300 條、第371 條，毒品危害防制條例第
10條第2 項，刑法第11條前段、第30條第2 項、第47條第1 項、
第51條第5 款，判決如主文。
本案經檢察官李門騫到庭執行職務。
中    華    民    國    99    年    12    月    16    日
                刑事第六庭  審判長法  官  王憲義
                                  法  官  簡志瑩
                                  法  官  邱永貴
以上正本證明與原本無異。
一、檢察官如不服本判決應於收受本判決後10日內向本院提出上
    訴書狀，其未敘述上訴理由者，並得於提起上訴後10日內向
    本院補提理由書狀（均須按他造當事人之人數附繕本）「切
    勿逕送上級法院」。
二、被告不得上訴。
中    華    民    國    99    年    12    月    16    日
                                  書記官  鄭翠芬
附錄本件判決論罪科刑法條：
毒品危害防制條例第10條第2 項：
施用第二級毒品者，處3 年以下有期徒刑。

司法院資訊處製作；財團法人民間司法改革基金會備份。
